【裁判字號】    95,簡上,1317
【裁判日期】    951229
【裁判案由】    違反動產擔保交易法
【裁判全文】
臺灣高雄地方法院刑事判決            95年度簡上字第1317號
上  訴  人
即  被  告  乙○○
上列上訴人即被告因違反動產擔保交易法案件，不服本院高雄簡
易庭民國95年9 月29日95年度簡字第6038號所為第一審判決（聲
請簡易判決處刑書案號：臺灣高雄地方法院檢察署95年度偵緝字
第2094號），提起上訴，本院管轄之第二審合議庭適用簡式審判
程序審理，判決如下：
    主  文
上訴駁回。
乙○○緩刑貳年。
    事  實
一、乙○○於民國（下同）94年1 月6 日與鄭碧華及裕融企業股
    份有限公司（以下簡稱裕融公司）同時簽訂「債權讓與暨動
    產抵押契約」，由乙○○向鄭碧華購買車牌號碼ZJ-1805 號
    自小客車，鄭碧華則將出賣該車之債權讓與裕融公司，乙○
    ○則取得該車所有權，並提供該車設定動產擔保交易動產抵
    押權予裕融公司，以擔保該債權，乙○○乃成為動產擔保交
    易之債務人，約定總價金為新台幣（下同）454,104 元，自
    94年2 月6 日起分36期給付，每月1 期，每期價金12,614元
    ，標的物存放地點為乙○○高雄市前鎮區鎮○○街395 巷33
    號2 樓之1 住處，債務人僅得依約使用，不得任意將抵押物
    出讓、出質、出借或為其他處分。詎乙○○取得上開標的汽
    車後，意圖為自己不法之利益，於94年2 月間，將該動產擔
    保標的物車輛出質予位於高雄市○○區○○路上之三立當鋪
    ，且自95年2 月6 日即第12期起未再依約繳交本息，尚有積
    欠315,350 元未清償。嗣經裕融公司派員至約定車輛放置處
    所尋找抵押車輛，始發現乙○○已將上開動產擔保標的物之
    前開車輛出質典當而去向不明，致裕融公司無法依約占有動
    產標的，並依動產擔保交易法行使取償之權益，而受有損害
    。
二、案經裕融公司告訴台灣高雄地方法院檢察署檢察官偵查後聲
    請簡易判決處刑。
    理  由
一、上訴人即被告乙○○上訴意旨略以：被告承認本件犯行，而
    其已與債權人達成和解，約定分期清償債務，請求宣告緩刑
    等語。
二、被告乙○○對於上揭犯行於偵查及審理中均坦承不諱（見偵
    緝卷第27、28頁、本院卷第23頁），核與告訴代理人曹維東
    於偵查中指訴之情節相符（見偵緝字卷第35頁），復有動產
    擔保交易登記證明書、債權讓與暨動產抵押契約、還款明細
    表各1 份、訪視照片2 張在卷（見他字卷第3 至10頁）可證
    ，足徵被告自白與事實相符，應可採信。又被告明知係動產
    擔保交易之債務人，仍將上開汽車出質於他人，顯有不法利
    益之意圖無疑。本件事證明確，被告犯行堪予認定。
三、查被告行為後，刑法於94年2 月2 日經總統令修正公布，於
    95年7 月1 日施行，而比較新舊法時應就罪刑有關之共犯、
    未遂犯、想像競合犯、牽連犯、連續犯、結合犯，以及累犯
    加重、自首減輕暨其他法定加減原因（如身分加減）與加減
    例等一切情形，綜其全部罪刑之結果而為比較（最高法院95
    年5 月23日刑事庭第8 次會議決議參照）。經查：
  (一)被告行為時之動產擔保交易法第38條雖未修正，惟併科罰金
    部分，依修正前刑法第33條第5 款規定「主刑之種類如下：
    五、罰金：1 元以上」，該罪之罰金刑為最低得科新臺幣3
    元，最高得科新臺幣18,000元。而依修正後刑法第33條第5
    款修正為「主刑之種類如下：五罰金：新臺幣1,000 元以上
    ，以百元計算之」之規定，該罪之罰金刑最低得科新臺幣1,
    000 元以上，最高得科新臺幣18,000元，比較新舊法，應以
    被告行為時之刑法第33條之規定計算併科罰金之最低額較有
    利於被告。
  (二)被告於行為時之刑法第41條第1 項前段原規定：「犯最重本
    刑為5 年以下有期徒刑以下之刑之罪，而受6 個月以下有期
    徒刑或拘役之宣告，因身體、教育、職業、家庭之關係或其
    他正當事由，執行顯有困難者，得以1 元以上3 元以下折算
    一日，易科罰金。」被告行為時之易科罰金折算標準，業據
    修正前罰金罰鍰提高標準條例第2 條前段規定，就其原定數
    額提高為100 倍折算1 日，則本件行為人行為時之易科罰金
    折算標準，應以銀元300 元折算1 日，經折算為新臺幣後，
    應以新臺幣900 元折算為1 日。惟95年7 月1 日施行之刑法
    第41條第1 項前段則規定：「犯最重本刑為5 年以下有期徒
    刑以下之刑之罪，而受6 個月以下有期徒刑或拘役之宣告者
    ，得以新臺幣1,000 元、2,000 元或3,000 元折算1 日，易
    科罰金。」比較修正前後之易科罰金折算標準，以95年7 月
    1 日修正公布施行前之規定，較有利於被告，則應依刑法第
    2 條第1 項前段，適用修正前刑法第41條第1 項前段規定，
    定其折算標準。
  (三)綜合全部罪刑比較之結果，依刑法第2 條第1 項從舊從輕原
    則之規定，以舊法之規定有利於被告，自應適用修正前之刑
    法處斷。
四、核被告乙○○所為，係違反動產擔保交易法第38條之動產擔
    保交易之債務人，意圖不法之利益，將標的物出質，致生損
    害於債權人罪。原審以被告罪證明確，因而適用動產擔保交
    易法第38條、刑法第11條前段、第2 條第1 項、修正前刑法
    第41條第1 項前段，罰金罰鍰提高標準條例第1 條前段，刪
    除前罰金罰鍰提高標準條例第2 條，並審酌被告違反動產擔
    保交易契約，任意出質標的物，致告訴人追索無著而受損害
    ，且未積極彌補告訴人所受損害等一切情狀，量處有期徒刑
    2 月，並諭知易科罰金之折算標準以銀元300 元即新台幣90
    0 元折算1 日。經核原審判決認事用法均無不合，量刑亦屬
    適度。被告上訴意旨並未指摘原判決有何不當之處，其上訴
    為無理由，應予駁回。次以，刑法第74條有關緩刑之規定，
    亦於94年1 月7 日修正公布，於95年7 月1 日施行，而犯罪
    在現行刑法施行前，於現行刑法施行後，緩刑之宣告仍應適
    用現行刑法第74條之規定（最高法院95年度第8 次刑庭會議
    決議參照）。本院爰審酌被告未曾受有期徒刑以上刑之宣告
    ，有臺灣高等法院被告前案紀錄表附卷可稽，其因一時失慮
    致罹刑典，並已於本院審理中坦承犯行，復於95年11月28日
    與告訴人達成民事和解，先行支付10萬元，餘額24萬餘元約
    定按月清償5 千元，有協議書1 份附卷（見簡上字卷第30頁
    ）可憑，告訴代理人亦於本院審理中當庭表示願意給予被告
    自新之機會等語（見簡上字卷第23頁），顯見被告已有悔意
    ，且經此偵、審及刑之宣告程序後，應知所警惕，而無再犯
    之虞，本院考量上情，認所宣告之刑以暫不執行為適當，爰
    併諭知緩刑2 年，以啟自新。又本院衡量依被告犯罪情節、
    業與告訴人和解並已清償部分欠款，餘款約定分期攤還等情
    ，認並無對所宣告緩刑附加負擔之必要，附此敘明。
據上論斷，應依刑事訴訟法第455 條之1 第1 項、第3 項、第36
8 條、第373 條，刑法第74條第1 項第1 款，判決如主文。
本案經檢察官甲○○到庭執行職務。
中    華    民    國    95    年    12    月    29    日
                  刑事第十三庭  審判長法  官  高思大
                                      法  官  葉啟洲
                                      法  官  方錦源
以上正本證明與原本無異。
不得上訴。
中    華    民    國    95    年    12    月    29    日
                                      書記官  鄧思辰
附錄本案論罪科刑法條
動產擔保交易法第38條
動產擔保交易之債務人，意圖不法之利益，將標的物遷移、出賣
、出質、移轉、抵押或為其他處分，致生損害於債權人者，處3
年以下有期徒刑、拘役或科或併科6,000元以下之罰金。


司法院資訊處製作；財團法人民間司法改革基金會備份。
